【裁判字號】    99,訴,563
【裁判日期】    990830
【裁判案由】    違反槍砲彈藥刀械管制條例
【裁判全文】
臺灣嘉義地方法院刑事判決               99年度訴字第563號
公  訴  人  臺灣嘉義地方法院檢察署檢察官
被      告  甲○○
選任辯護人  王正明律師
上列被告因違反槍砲彈藥刀械管制條例案件，經檢察官提起公訴
（99年度偵字第4503號），本院判決如下：
    主  文
甲○○犯非法寄藏可發射子彈具殺傷力之槍枝罪，處有期徒刑
年拾月，併科罰金新臺幣拾伍萬元，罰金如易服勞役，以新臺幣
壹仟元折算壹日，扣案如附表所示之物均沒收。
    犯 罪 事 實
一、甲○○明知具有殺傷力之改造槍枝及子彈均屬違禁物，非經
    主管機關許可，不得寄藏、持有，於民國95年11月、12月間
    某日，明知劉思敏（已歿）所交付如附表所示之槍、彈均具
    有殺傷力，竟仍受託保管，而藏放在其位於嘉義縣水上鄉○
    ○村○○路○ 段129 巷17號住處。嗣於99年6 月1 日上午9
    時55分許，為警持本院核發之搜索票前往其上開住處搜索，
    並查獲如附表所示之槍彈扣案。
二、案經高雄市政府警察局刑警大隊移送臺灣嘉義地方法院檢察
    署檢察官偵查起訴。
    理  由
一、證據能力部分：
    按被告以外之人於審判外之陳述，雖不符刑事訴訟法第159
    條之1 至第159 條之4 之規定，而經當事人於審判程序同意
    作為證據，法院審酌該言詞陳述或書面陳述作成時之情況，
    認為適當者，亦得為證據；當事人、代理人或辯護人於法院
    調查證據時，知有第159 條第1 項不得為證據之情形，而未
    於言詞辯論終結前聲明異議者，視為有前項之同意，刑事訴
    訟法第159 條之5 定有明文。查本案所引用之被告以外之人
    審判外之言詞或書面陳述，被告甲○○、辯護人及檢察官於
    本院審理時，知有第159 條第1 項不得為證據之情形，而未
    於言詞辯論終結前聲明異議，本院審酌該等言詞陳述及書面
    陳述作成之情況，未見有何不適當之情形，故依前開規定，
    均應有證據能力。
二、認定犯罪事實所憑之證據及理由：
    上揭被告受託寄藏如附表所示具有殺傷力之改造槍枝及子彈
    之事實，業經其於警詢、偵查及本院審理時坦承不諱（見警
    卷第2 ～4 頁、偵查卷第6 頁、本院卷第19、44頁），並有
    搜索、扣押筆錄、扣押物品目錄表、查獲照片3 紙在卷可稽
    （見警卷第8 ～12頁），且有扣案如附表所示之槍、彈足憑
    ；而扣案附表所示槍枝、子彈經送請內政部警政署刑事警察
    局鑑定結果，認為：(1)送鑑手槍1 支（槍枝管制編號000000
    0000號），係仿HK廠USP COMPACT 外型製造之槍身組合土造
    金屬滑套及土造金屬槍管而成，擊發功能正常，可供擊發適
    用子彈，具殺傷力；(2)送鑑長槍1 支（槍枝管制編號000000
    0000號），係土造轉輪霰彈槍，由具擊發機構之金屬槍身及
    土造金屬槍管組合而成，擊發功能正常，可供擊發適用子彈
    ，具殺傷力；(3)至送鑑子彈3 顆：2 顆係口徑9mm 制式子彈
    ，採樣1 顆試射，可擊發，具殺傷力；1 顆係非制式子彈，
    由金屬彈殼組合直徑9.0mm 金屬彈頭而成，經試射，可擊發
    ，具殺傷力等情，有該局99年7 月8 日刑鑑字第0990079840
    號鑑定書及所附照片14張在卷可查（見本院卷第29～32頁）
    ，足認被告之任意性自白與事實相符，應堪採信。從而，本
    件事證明確，被告非法寄藏具有殺傷力之槍枝、子彈之犯行
    ，堪可認定，應依法論科。
三、論罪科刑：
（一）按寄藏與持有，均係將物置於自己實力支配之下，僅寄藏
      必先有他人之持有行為，而後始為之受寄代藏，故寄藏之
      受人委託代為保管，其保管之本身，亦屬持有，惟此持有
      係寄藏之當然結果，法律上自宜僅就寄藏之行為包括評價
      ，不應另就持有予以論罪（最高法院74年臺上字第3400
      號判例意旨可供參照）。又槍砲彈藥刀械管制條例先後於
      97年11月26日、98年11月28日修正公布施行，然被告之寄
      藏槍枝行為自95年11月、12月間某日繼續至被查獲之99年
      6 月1 日，其寄藏行為之終了既於該條例修正公布施行後
      ，自無行為後法律變更可言（最高法院96年度臺上字第
      5170號、95年度臺上字第3461號判決意旨可資參照），逕
      適用現行法律規定即可，先予敘明。
（二）故核被告所為，係犯槍砲彈藥刀械管制條例第8 條第4 項
      之非法寄藏可發射子彈具殺傷力之槍枝罪及同條例第12條
      第4 項之非法寄藏子彈罪。被告持有具殺傷力之槍枝、子
      彈行為，係其寄藏槍枝、子彈之當然結果，不另論罪，又
      非法寄藏槍砲彈藥刀械等違禁物，所侵害者為社會法益，
      如果寄藏之客體種類相同（同為手槍，或同為子彈者），
      縱令寄藏之客體有數個（如數支手槍、數顆子彈），仍為
      單純一罪，不發生想像競合犯之問題，若同時寄藏二種不
      相同種類之客體（如同時寄藏手槍及子彈），則為一行為
      觸犯數罪名之想像競合犯（最高法院82年度臺上字第5303
      號判決要旨可資參照）。再犯罪事實是否起訴，應以檢察
      官起訴書犯罪事實欄之記載為準（最高法院99年度臺上字
      第1313號判決意旨足資參照）。起訴書犯罪事實欄記載被
      告受劉思敏之託「寄藏」如附表所示之槍、彈，惟證據並
      所犯法條欄記載「被告以一未經許可而『持有』上開改造
      手槍、土造長槍及子彈之行為」，顯係寄藏之誤載，且持
      有、寄藏槍枝係規定在同一處罰條項，並經公訴檢察官當
      庭更正，尚無變更起訴法條之必要，併此敘明。被告以一
      行為同時寄藏槍枝、子彈，依前揭說明，係以一行為觸犯
      上開二罪名，為想像競合犯，應從一重之非法寄藏可發射
      子彈具殺傷力之槍枝罪處斷。
（三）爰審酌被告對於不得無故持有、寄藏具殺傷力槍枝、子彈
      乙節，無從諉以不知，竟仍受託藏放具殺傷力之槍枝、子
      彈而持有，對社會治安已具危害性，本次查獲如附表所示
      之槍枝共計2 支、子彈合計3 顆，惟慮及被告僅係受寄代
      藏，復坦承犯行，並表示懊悔之犯後態度，國中畢業之智
      識程度、未婚，與母親同住、家境小康等一切情狀，量處
      如主文所示之刑，併科罰金新臺幣15萬元，並就併科罰金
      部分，諭知如主文所示之易服勞役折算標準。
（四）扣案如附表編號1 、2 所示之槍枝及附表編號3 所示之子
      彈（原3顆，1顆制式子彈及1顆非制式子彈試射用罄，僅
      賸餘制式子彈1顆），經送鑑定結果，均具殺傷力，有前
      開刑事警察局鑑驗報告可證，依槍砲彈藥刀械管制條例之
      規定，係違禁物，應依刑法第38條第1項第1款之規定沒收
      。至扣案亦具殺傷力之9mm制式子彈1顆、9.0mm非制式子
      彈子彈1顆，業於鑑定時因擊發、試射，均僅餘彈殼，不
      具子彈之完整結構，而喪失其違禁物之性質，爰不予宣告
      沒收。
據上論斷，應依刑事訴訟法第299 條第1 項前段，槍砲彈藥刀械
管制條例第8 條第4 項、第12條第4 項，刑法第11條前段、第55
條、第42條第3 項、第38條第1 項第1 款，判決如主文。
本案經檢察官曹合一到庭執行職務。
中    華    民    國    99    年    8     月    30    日
                  刑事第四庭  審判長法  官    蔡憲德
                                    法  官    王慧娟
                                    法  官    梁淑美
以上正本證明與原本無異。
如不服本判決應於收受判決後10日內向本院提出上訴書狀，並應
敘述具體理由；其未敘述上訴理由者，應於上訴期間屆滿後20日
內向本院補提理由書（均須按他造當事人之人數附繕本）「切勿
逕送上級法院」。
中    華    民    國    99    年    8     月    30    日
                                    書記官    林金福
附錄論罪科刑法條全文：
槍砲彈藥刀械管制條例第8條
未經許可，製造、販賣或運輸鋼筆槍、瓦斯槍、麻醉槍、獵槍、
空氣槍或第 4 條第 1 項第 1 款所定其他可發射金屬或子彈具
有殺傷力之各式槍砲者，處無期徒刑或 5 年以上有期徒刑，併
科新臺幣 1 千萬元以下罰金。
未經許可，轉讓、出租或出借前項所列槍枝者，處 5 年以上有
期徒刑，併科新臺幣 1 千萬元以下罰金。
意圖供自己或他人犯罪之用，而犯前二項之罪者，處無期徒刑或
 7 年以上有期徒刑，併科新臺幣 1 千萬元以下罰金。
未經許可，持有、寄藏或意圖販賣而陳列第 1 項所列槍枝者，
處 3 年以上10 年以下有期徒刑，併科新臺幣 700 萬元以下罰
金。
第 1 項至第 3 項之未遂犯罰之。
槍砲彈藥刀械管制條例第12條
未經許可，製造、販賣或運輸子彈者，處 1 年以上 7 年以下有
期徒刑，併科新台幣 500 萬元以下罰金。
未經許可，轉讓、出租或出借子彈者，處 6 月以上 5 年以下有
期徒刑，併科新台幣 300 萬元以下罰金。
意圖供自己或他人犯罪之用，而犯前二項之罪者，處 3 年以上
10 年以下有期徒刑，併科新台幣 700 萬元以下罰金。
未經許可，持有、寄藏或意圖販賣而陳列子彈者，處 5 年以下
有期徒刑，併科新台幣 300 萬元以下罰金。
第 1 項至第 3 項之未遂犯罰之。
附表
┌──┬─────────────┬───────────────┐
│編號│物品名稱及數量            │鑑定結果                      │
├──┼─────────────┼───────────────┤
│1   │手槍1 支（含彈匣1 個      │係仿HK廠USP COMPACT 外型製造之│
│    │，槍枝管制編號0000000000）│槍身組合土造金屬滑套及土造金屬│
│    │                          │槍管而成，擊發功能正常，可供擊│
│    │                          │發適用子彈，具有殺傷力。      │
├──┼─────────────┼───────────────┤
│2   │長槍1 支                  │係土造轉輪霰彈槍，由具擊發機構│
│    │（槍枝管制編號0000000000）│之金屬槍身及土造金屬槍管組合而│
│    │                          │成，擊發功能正常，可供擊發適用│
│    │                          │子彈，具有殺傷力。            │
├──┼─────────────┼───────────────┤
│3   │子彈1 顆（原3 顆，1 顆制式│2 顆係口徑9mm 制式子彈，採樣1 │
│    │子彈及1顆非制式子彈試射用 │顆試射，可擊發，認具殺傷力；1 │
│    │罄，僅賸餘制式子彈1顆）   │顆係非制式子彈，由金屬彈殼組合│
│    │                          │直徑9.0mm 金屬彈頭而成，經試射│
│    │                          │，可擊發，具有殺傷力。        │
└──┴─────────────┴───────────────┘

司法院資訊處製作；財團法人民間司法改革基金會備份。
